【裁判字號】    92,訴緝,593
【裁判日期】    921231
【裁判案由】    加重強盜等
【裁判全文】
臺灣臺中地方法院刑事判決                        九十二年度訴緝字第五九三號
    公  訴  人  臺灣臺中地方法院檢察署檢察官
    被      告  乙○○
右列被告因收受贓物案件，經檢察官提起公訴（九十一年度偵字第二一八０九號、九
十一年度偵字第二三七六０號、九十一年度偵字第一八三九八號、九十一年度偵字第
二一七一三號、九十二年度偵字第四０五六號），本院判決如左：
    主  文
乙○○行使偽造私文書，足以生損害於他人，處有期徒刑肆月，如易科罰金，以佰
元折算壹日。未經扣案之讓渡書上偽造「廖柏文」名義之署押貳枚、按捺指印壹枚，
均沒收
    事  實
一、乙○○明知賴景煌所持有ＮＯＫＩＡ廠牌、八二五０型號、序號00000000000000
    0號之行動電話一支，係甲○○於民國九十一年七月二十三日二十三時許（起訴
    書誤載為十三時），在臺中市○區○○○路地下道附近遭搶，為來路不明之贓物
    ，竟於九十一年七月三十日，在臺中市○○區○○街三一二之五號其住處，接受
    賴景煌之委託，收受前開行動電話，持往臺中市○○路二二一號清峰通訊行，為
    免真實身分遭人察覺，乃擅自冒用與其名義相近之「廖柏文」名義，在「讓渡書
    」上偽造「廖柏文」名義之署押二枚、按捺指印一枚，並隨意填載個人之出生年
    月日，再將個人身分證統一編號更改倒數三碼據以填載後，行使交付與青峰通訊
    行之負責人賴堅業，以表示出售前開行動電話之意思足以生損害於「廖柏文」之
    人，雙方並以新臺幣（下同）三千二百元之代價，達成交易。
二、案經臺中市警察局第四分局報告臺灣臺中地方法院檢察署檢察官偵查起訴。
    理  由
一、訊據被告乙○○矢口否認有何收受贓物、行使偽造私文書之犯行，辯稱：伊對於
    接受同案被告賴景煌之委託，將前開行動電話持往青峰通訊行轉售之情，沒有印
    象，對於讓渡書上「廖柏文」之署押，應該是伊所寫，伊曾經陪同案被告賴景煌
    去過青峰通訊行一次云云。經查：
    （一）前開ＮＯＫＩＡ廠牌、八二五０型號、序號000000000000000號之行動電
          話一支，係被害人甲○○於九十一年七月二十三日二十三時許，在臺中市
          南區○○○路地下道，遭搶之物，為來路不明之贓物，業據被害人甲○○
          於警詢中指述明確，同案被告賴景煌亦於警詢及偵查中供述屬實，則前開
          行動電話係屬行搶所得之贓物，應堪認定。依據被告於本院審理中供稱之
          內容，同案被告賴景煌僅係於菜市場協助其母親賣菜，收入平平，其手頭
          經濟不可能寬裕至可以隨時更換行動電話，佐以被告於警詢中供稱：「（
          問：你是否曾與賴景煌去大雅路『青峰通訊行』販售行動電話？）我有和
          他一起去賣手機約有二、三次。」等語（參照九十年度偵字第二三七六０
          號偵查卷第六十頁反面），由同案被告賴景煌屢屢變賣行動電話之行徑，
          更見其缺錢花用之情，何來有充裕之金錢一再更換行動電話使用，再者，
          被告對於同案被告賴景煌持有之前開行動電話亦曾質疑其係來路不明之物
          ，又同案被告賴景煌若係正當轉售行動電話，又何須費事特地前往被告住
          處拜託被告前往販售，衡諸上情，被告對於前開行動電話係屬來路不明贓
          物之情，理當有所知悉。
    （二）又證人賴堅業於本院審理中到庭證稱：「（問：九十一年七月二十三日廖
          柏堯有無以廖柏文名義去典當行動電話？）有，我當時有核對身分證，他
          是拿廖柏文的身分證給我核對。」等語（參照本院九十二年度訴字第七一
          四號刑事卷第一九九頁），其於警詢中證稱：「第一具行動電話是廠牌Ｎ
          ＯＫＩＡ、八二五０型、手機序號000000000000000，我於九十一年七月
          三十日向乙○○以新臺幣三千二百元購得，但是我今日看到乙○○照片，
          發現販售之人是乙○○，不是讓渡書上偽簽之人廖柏文。」、「警方提示
          之乙○○、謝志男、陳柄全等三人照片，他人三人都曾分別與賴景煌拿行
          動電話到我經營的青峰通訊行販售。」、「（問：乙○○至你店裡販售行
          動電話時騎乘何交通工具？）他是騎一部輕型機車，車牌號碼ＥＺＳ—七
          六０號至我店裡的。」等語（參照九十年度偵字第二三七六０號偵查卷第
          七三、七四頁），證人賴堅業與被告間並無任何仇恨願隙，自無刻意構詞
          誣陷之理，則證人賴堅業之證述內容應該相當程度之可信性，證人賴堅業
          既於警詢及本院審理中均明確證稱被告曾經以「廖柏文」之名義前往販售
          行動電話，並簽立前開「讓渡書」，而「讓渡書」上之筆跡字樣，亦與被
          告之簽名筆跡相仿，佐以「廖柏文」與被告「乙○○」之名稱僅有一字之
          差，身分證統一編號「Ｚ000000000」與被告之身分證統一編號
          「Ｚ000000000」僅有後三碼之差異等情以觀，佐以被告於本院
          審理中亦自承以「廖柏文」名義簽立讓渡書，原因是較為接近個人之名義
          及資料之故，即可理解其用意，是以，前開讓渡書應係被告冒用「廖柏文
          」之名義所偽造之情，亦堪認定。
    （三）綜上所述，被告既明知同案被告賴景煌所持有之前開行動電話係屬來路不
          明之贓物，竟仍接受委託代為轉售，而於收受前開行動電話後，持往青峰
          通訊行，冒用「廖柏文」之名義，偽造「廖柏文」名義之署押及按捺指印
          後，行使交付前開讓渡書與青峰通訊行之負責人賴堅業，而以三千二百元
          之代價，達成交易之情，應堪認定。被告所辯不知情、不記憶云云，顯係
          事後卸責之詞，要難採信。本件事證已臻明確，被告犯行，洵堪認定。
二、被告明知同案被告賴景煌所持有之前開行動電話係來路不明之贓物，竟接受委託
    ，收受前開行動電話，並持往臺中市○○路二二一號清峰通訊行，擅自冒用「廖
    柏文」名義，在「讓渡書」上偽造「廖柏文」名義之署押二枚、按捺指印一枚，
    並隨意填載個人之出生年月日，再將個人身分證統一編號更改倒數三碼據以填載
    後，行使交付與青峰通訊行之負責人賴堅業，以表示出售前開行動電話之意思足
    以生損害於「廖柏文」之人，核其所為，係犯刑法第三百四十九條第一項之收受
    贓物罪、第二百十六條、第二百十條之行使偽造私文書罪。被告偽造署押之行為
    ，為偽造私文書之階段行為，而偽造私文書行為，亦為行使偽造私文書之高度行
    為所吸收，均不另論處。被告所犯收受贓物罪及行使偽造私文書罪二者間，有方
    法、結果之牽連關係，為牽連犯之裁判上一罪關係，應依刑法第五十五條之規定
    ，從一重之行使偽造私文書罪論處。公訴人起訴意旨雖未論及被告行使偽造私文
    書之犯行，然起訴書之犯罪事實業經敘及被告以「廖柏文」之名義販售前開行動
    電話，而被告行使偽造私文書之犯行，業如前述，並與本案公訴人起訴之收受贓
    物犯行間，有方法結果之牽連關係，為牽連犯之裁判上一罪關係，應為起訴效力
    所及，本院自得併予審理。爰審酌被告明知同案被告賴景煌持有之行動電話係屬
    來路不明之贓物，竟仍予收受，並協助銷贓，助長犯罪行為人之銷贓管道，影響
    正常交易秩序，敗壞社會善良風氣，且為免暴露個人真實身分，復以偽造文書之
    方式，冒名隱匿身分，以致觸犯刑典，並造成被冒名之人名譽之損害，更值非議
    ，再者，被告犯罪後並未坦承犯行，對於庭訊之問題，一在反覆以沒有印象或不
    記憶搪塞，其犯後態度不佳，及其犯罪對於社會之危害程度等一切情狀，量處如
    主文所示之刑，並諭知易科罰金之折算標準。
三、未經扣案之讓渡書上偽造「廖柏文」名義之署押二枚、按捺指印一枚，不問屬於
    被告與否，爰依刑法第二百十九條之規定，併予諭知沒收。至於讓渡書部分，雖
    係屬被告偽造之物，惟業經被告提出行使交付與賴堅業持有，已非被告所有之物
    ，自無從併予諭知沒收，附此敘明。
據上論斷，應依刑事訴訟法第二百九十九條第一項前段，刑法第二百十六條、第二百
十條、第三百四十九條第一項、第五十五條、、第四十一條第一項前段、第二百十九
條，罰金罰鍰提高標準條例第一條前段、第二條，判決如主文。
中      華      民      國      九十二    年    十二    月    三十一    日
                                臺灣臺中地方法院刑事第五庭
                                    審判長法  官  梁堯銘
                                          法  官  劉麗瑛
                                          法  官  巫淑芳
右正本證明與原本無異。
如不服本判決，應於送達後十日內向本院提出上訴狀 （須附繕本） ，上訴於台灣高
法院台中分院。
                                          書記官
中      華      民      國      九十二    年    十二    月    三十一    日
附錄論罪科刑法條：
刑法第二百一十六條：
行使第二百十條至第二百十五條之文書者，依偽造、變造文書或登載不實事項或使登
載不實事項之規定處斷。
刑法第二百十條：
偽造、變造私文書，足以生損害於公眾或他人者，處五年以下有期徒刑。
刑法第三百四十九條：
收受贓物者，處三年以下有期徒刑、拘役或五百元以下罰金。
搬運、寄藏、故買贓物或為牙保者，處五年以下有期徒刑、拘役或科或併科一千元以
下罰金。
因贓物變得之財物，以贓物論。


司法院資訊處製作；財團法人民間司法改革基金會備份。
